【裁判字號】    97,訴,4655
【裁判日期】    971215
【裁判案由】    毒品危害防制條例
【裁判全文】
臺灣臺中地方法院刑事判決              97年度訴字第4655號
公  訴  人  臺灣臺中地方法院檢察署檢察官
被      告  甲○○
                    （現另案於臺灣臺中監獄執行中）
上列被告因違反毒品危害防制條例案件，經檢察官提起公訴（97
年度毒偵字第4676號），被告於準備程序中就被訴事實為有罪之
陳述，經告以簡式審判之旨，並聽取意見後，本院合議庭裁定由
受命法官獨任進行簡式審判程序，判決如下：
    主    文
甲○○施用第一級毒品，累犯，處有期徒刑拾月。扣案之第一級
毒品海洛因拾陸包（合計淨重貳點陸肆公克，空包裝總重點
伍公克）沒收銷燬之；扣案之分裝袋貳包、注射針筒壹支，均沒
收。
    犯 罪 事 實
一、甲○○前曾於民國87年間因施用毒品案件，經臺灣南投地方
    法院（下稱南投地院）裁定送勒戒處所觀察、勒戒，因認有
    繼續施用傾向，嗣經南投地院裁定令入戒治處所施以強制戒
    治，於88年12月14日期滿執行完畢；復於89年因施用毒品案
    件，經臺灣嘉義地方法院（下稱嘉義地院）裁定令入戒治處
    所施以強制戒治，於90年7月31日戒治期滿，並經嘉義地院
    分別以89年度訴字第429號及90年度簡字第47號分別判處有
    期徒刑1年及6月確定在案，嗣經定應執刑有期徒刑為1年4月
    。又於91年間，因施用第一、二級毒品案件，由南投地院以
    91年度訴緝字第12號分別判處有期徒刑1年3月、7月，定應
    執行刑為有期徒刑1年8月確定，並與前開有期徒刑1年4月接
    續執行，於94年2月3日因假釋付保護管束，於94年8月14日
    保護管束期滿未經撤銷，視為執行完畢。詎仍不知悔改，復
    基於施用第一級毒品之犯意，於97年8月30日14時許，在臺
    中市○區○○路184之5號之「北海大飯店」511室，以將海
    洛因摻水放入注射針筒，再以注射針筒注射之方式，施用第
    一級毒品海洛因1次。嗣於97年8月30日14時43分許，在臺中
    市○區○○路184之5號前，因形跡可疑而為警盤查後查獲，
    並當場扣得其所有供其施用之毒品分裝袋2只，復於同日時
    47分許，由甲○○帶同警方前往臺中市○區○○路184之5號
    之「北海大飯店」511室，再扣得其所有供其施用之毒品海
    洛因16包（合計淨重2.64公克，空包裝總重3.35公克）及注
    射針筒1支，並經其同意採集尿液送驗，結果呈可待因、嗎
    啡陽性反應。
二、案經臺中市警察局第一分局報告臺灣臺中地方法院檢察署檢
    察官偵查起訴。
    理    由
一、訊據被告甲○○對其於前揭時、地施用第一級毒品海洛因1
    次之犯罪事實坦承不諱，且其為警查獲時，所採尿液送中山
    醫學大學附設醫院檢驗結果，呈可待因、嗎啡陽性反應等情
    ，有該院檢驗科藥物檢測中心出具之尿液檢驗報告1紙存卷
    可稽。而海洛因施用入人體後水解還原成嗎啡，再循嗎啡之
    代謝方式排出體外，已據行政院衛生署藥物食品檢驗局（81
    ）藥檢壹字第006431號函說明綦詳。此外，扣案之白色粉末
    16 包，經送請法務部調查局鑑定結果，均含第一級海洛因
    成分（合計淨重2.64公克，空包裝總重3.35公克），有該局
    濫用藥物實驗室97年9月23日調科壹字第09723038130號鑑定
    書1份存卷可稽，另有扣案之被告所有供其施用第一級毒品
    海洛因之分裝袋2只、注射針筒1支可為佐證，顯見被告關於
    曾於上開時、地施用第一級毒品海洛因1次之自白，應與事
    實相符。
二、按毒品危害防制條例於92年7月9日修正公布，自93年1月9日
    施行，其中第20條、第23條將施用毒品之刑事處遇程序，區
    分為「初犯」及「5年內再犯」、「5年後再犯」。依其立法
    理由之說明：「初犯」，經觀察、勒戒或強制戒治後，應為
    不起訴處分或不付審理之裁定；「5年內再犯」者，因其再
    犯率甚高，原實施之觀察、勒戒及強制戒治既已無法收其實
    效，爰依法追訴或裁定交付審理。至觀察、勒戒或強制戒治
    執行完畢釋放後，「5年後再犯」者，前所實施之觀察、勒
    戒或強制戒治已足以遮斷其施用毒品之毒癮，為期自新及協
    助其斷除毒癮，仍適用「初犯」規定，始應先經觀察、勒戒
    、強制戒治之程序。從而依該次修正後之規定，僅限於「初
    犯」及「5年後再犯」2種情形，應先經觀察、勒戒或強制戒
    治之程序，此乃該條例第10條之例外規定。倘被告於5年內
    已再犯施用毒品，經依法追訴處罰，縱其第3次（或第3次以
    上）再度施用毒品之時間，在初犯經觀察、勒戒或強制戒治
    執行完畢釋放5年以後，因與單純之「5年後再犯」之情形有
    別，不合於「5年後再犯」之例外規定；且因已於「5年內再
    犯」，顯見其再犯率甚高，原實施觀察、勒戒或強制戒治，
    已無法收其實效，即應回歸原則性規定，由檢察官逕行起訴
    ，依該條例第10條處罰，最高法院95年度臺非字第134號裁
    判可資參照。查被告前因施用毒品案件，經南投地院裁定令
    入勒戒處所觀察、勒戒，因認有繼續施用傾向，嗣經該院裁
    定令入戒治處所施以強制戒治，於88年12月24日期滿執行完
    畢釋放。復於89年間，因施用毒品案件，經嘉義地院裁定令
    入戒治處所施以強制戒治，於90年7月31日戒治期滿，並經
    嘉義地院分別以89年度訴字第429號及90年度簡字第47號分
    別判處有期徒刑1年及6月確定在案，嗣經定應執刑有期徒刑
    為1年4月。又於91年間，因施用第一、二級毒品案件，由南
    投地院以91年度訴緝字第12號分別判處有期徒刑1年3月、7
    月，定應執行刑為有期徒刑1年8月確定等情，有臺灣高等法
    院被告前案紀錄表及臺灣臺中地方法院檢察署刑案資料查註
    紀錄表各1份存卷可佐，則被告於本案犯罪事實欄所載時、
    地再犯施用第一級毒品罪，雖距90年7月31日強制戒治執行
    完畢釋放後之時間，已在5年以後，惟其自90年7月31日起之
    5 年內已因再犯施用毒品經依法訴追處罰，揆諸上開最高法
    院判決意旨，本案仍應予以依法論科，合先敘明。
三、核被告所為，係犯毒品危害防制條例第10條第1項之施用第
    一級毒品罪。被告施用毒品前之持有毒品行為，本應以持有
    論，惟持有後進而施用，其持有之低度行為應被施用之高度
    行為所吸收，故不再另論其持有毒品罪。又被告前因施用毒
    品案件，經嘉義地院分別以89年度訴字第429號及90年度簡
    字第47號分別判處有期徒刑1年及6月確定在案，嗣經定應執
    刑有期徒刑為1年4月；復於91年間，因施用第一、二級毒品
    案件，由南投地院以91年度訴緝字第12號分別判處有期徒刑
    1年3月、7月，定應執行刑為有期徒刑1年8月確定，並於前
    開有期徒刑1年4月接續執行，於94年2月3日因假釋付保護管
    束，於94年8月14日保護管束期滿未經撤銷，視為執行完畢
    之事實，有臺灣高等法院被告前案紀錄表及臺灣臺中地方法
    院檢察署刑案資料查註紀錄表各1份在卷可參，其受有期徒
    刑之執行完畢後，5年以內再故意犯本案有期徒刑以上之罪
    ，為累犯，應依刑法第47條第1項之規定，加重其刑。爰審
    酌被告施用毒品，經觀察、勒戒及強制戒治及法院論罪科刑
    後，仍不知戒惕，一再施用，無視於毒品對於自身健康之戕
    害及國家對於杜絕毒品犯罪之禁令，不知戒除惡習，惡性非
    輕，然念及坦承犯行，態度良好，其施用毒品並無危害他人
    等一切情狀，量處如主文所示之刑，以資懲儆。另扣案之第
    一級毒品海洛因16包（合計淨重2.64公克，空包裝總重3.35
    公克），為被告所有供其施用之毒品，業經其自陳明確，應
    依毒品危害防制條例第18條第1項前段之規定，沒收銷燬之
    。扣案之分裝袋2只、注射針筒1支，為被告所有供其施用海
    洛因之用，業據被告供承在卷，爰均依刑法第38條第1項第2
    款之規定宣告沒收之。又本案另扣如扣押物品清單所示之新
    臺幣（下同）2萬元及手機2支，經被告陳明為其所有，惟與
    本案施用毒品無涉，復無積極證據證明該2萬元及手機2支係
    被告供本案施用毒品所用之物，爰不為沒收之宣告，併此說
    明。
四、據上論斷，應依刑事訴訟法第273條之1第1項、第299條第1
    項前段，毒品危害防制條例第10條第1項、第18條第1項前段
    ，刑法第11條、第47條第1項、第38條第1項第2款，判決如
    主文。
本案經檢察官乙○○到庭執行職務。
中    華    民    國    97    年    12    月    15   日
                  刑事第十四庭  法  官  李慧瑜
上正本證明與原本無異。
如不服本判決，應於收受送達後10日內向本院提出上訴書狀（應
敘述具體理由並附繕本）。
上訴書狀如未敘述理由，應於上訴期間屆滿後20日內補提理由書
於本院。
                                書記官  陳青瑜
中    華    民    國    97    年    12    月    15   日
附錄論罪科刑法條
毒品危害防制條例第10條
施用第一級毒品者，處 6 月以上 5 年以下有期徒刑。
施用第二級毒品者，處 3 年以下有期徒刑。


司法院資訊處製作；財團法人民間司法改革基金會備份。
